臺灣高等法院刑事裁定　　　　　　　　　 100年度抗字第62號
抗 告 人即
再審聲請人
即受判決人　　成劍秋
上列抗告人因傷害等案件，不服臺灣臺北地方法院中華民國99年
12月28日所為駁回再審之裁定（99年度聲再字第29號，原確定判
決案號：臺灣臺北地方法院98年度易字第2526號），提起抗告，
本院裁定如下：
    主  文
抗告駁回。
    理  由
一、原裁定略以：按有罪之判決確定後，有刑事訴訟法第420 條
    第1 項各款情形之一者，為受判決人之利益，得聲請再審；
    又不得上訴於第三審法院之案件，除前條規定外，其經第二
    審確定之有罪判決，如就足生影響於判決之重要證據漏未審
    酌者，亦得為受判決人之利益，聲請再審，刑事訴訟法第42
    1 條亦定有明文。再按聲請再審應以再審書狀敘述理由，附
    具原判決之繕本及證據，提出於管轄法院為之，刑事訴訟法
    第429 條定有明文，此為法定程式，如有違背者，法院應依
    同法第433 條規定，以裁定駁回其再審之聲請。又刑事訴訟
    法再審編並無準用同法第三編有關上訴之規定，自難謂此種
    訴訟程式之欠缺，法院應先命為補正。而所謂敘述理由，關
    於為受判決人之利益聲請再審者，係指應敘述符合同法第42
    0條第1項各款或第421 條所列情形之一，足認受判決人應受
    較確定判決利益之判決而言（最高法院 88年度台抗字第416
    號、81年度台抗字第247 號裁定意旨參照）。本件再審聲請
    人即受判決人聲請再審意旨略以：臺灣臺北地方法院98年度
    易字第2526號確定判決（下稱第2526號判決），認事用法均
    有不當。僅寫幾封信寄給特定之人，敘述事實真相，信封密
    封，其他外人看不到，何有公然侮辱情事」，縱有數人，亦
    與刑法第310 條規定「散布於眾」所稱之「眾人」、「不特
    定之多數人」不符，況再審聲請人自始無散布於眾之意圖。
    詎竟判處再審聲請人拘役60日，殊難干服」等語。經查：聲
    請人因犯普通誹謗罪、加重誹謗罪案件，經以第2526號判決
    ，分別判處拘役20日、拘役50日，定應執行拘役60日，及犯
    傷害罪判處有期徒刑4 月，均得易科罰金。嗣聲請人不服提
    起上訴，經第二審法院於99年1 月29日以99年度上易字第99
    號判決（下稱第99號判決），認其上訴不合法律上之程式，
    而駁回其上訴確定等情，有各該判決影本、被告全國前案紀
    錄表在卷可稽。本件聲請人對於第2526號確定判決具狀聲請
    再審，惟並未於再審書狀內表明其有何刑事訴訟法第420 條
    第1項各款或第421條所列而應受較原確定判決利益之判決之
    情形，而聲請人所指摘原判決對於刑法第310 條誹謗罪「意
    圖散佈於眾」之構成要件之適用有所違誤，亦不符合刑事訴
    訟法第420條第1項各款或第421 條所列之情形，另再審書狀
    亦未附具證據（聲請人所附之剪報，僅係媒體對於其他案件
    法律見解之報導，並非本案待證事項之證據），其聲請再審
    之程式顯然違背規定，本院無庸命其補正，即應依刑事訴訟
    法第433條規定予以駁回。
二、抗告意旨略以：按刑法第310條第1項、第2 項規定：「意圖
    散布於眾，而指摘或傳述足以毀損他人名譽之事者，為誹謗
    罪……。散布文字、圖畫犯前項之罪者，處……。」由上開
    條文可知，刑法之誹謗罪，必須以文字、圖畫散布於眾，始
    足當之。而所謂散布於眾，應係針對不特定多數人而言，如
    僅係以密封之信函寄於特定之少數人，非屬該條犯罪構成之
    要件。聲請人僅以密封信函寄給少數特定有人，敘述事實真
    相，絕無散布於眾之意圖。未料第2526號判決竟曲解法律，
    性別歧視，判處聲請人拘役，顯有罔顧法紀之情事。爰提起
    本件抗告，請求撤銷原裁定等語。
三、本院查：有罪之判決確定後，需有法定情事始得准予再審，
    業經刑事訴訟法第420條第1項、第421 條規定甚詳。依抗告
    意旨所述，聲請人僅係就刑法第310 條規定之構成要件，應
    如何解釋加以闡明，並指摘原確定判決曲解法律，有所不當
    云云，並未就原確定判決有何認定事實錯誤提出具體理由，
    其個人有關適用法律錯誤之主張，顯非再審程序係為糾正事
    實錯誤而設立之救濟程序，所得審究。因聲請人並未再就本
    件原裁定有何不當或違法，提出具體理由，自應認抗告無理
    由，予以駁回。
四、據上論結，刑事訴訟法第412 條，裁定如主文。
中    華    民    國   100    年    1     月    25    日
                  刑事第十三庭審判長法  官  曾德水
                                    法  官  宋松璟
                                    法  官  楊貴雄
以上正本證明與原本無異。
不得再抗告。
                                    書記官  廖純瑜
中    華    民    國   100    年    1     月    26    日